【裁判字號】    97,易,697
【裁判日期】    971230
【裁判案由】    背信等
【裁判全文】
臺灣苗栗地方法院刑事判決               97年度易字第697號
公  訴  人  臺灣苗栗地方法院檢察署檢察官
被      告  丙○○
選任辯護人  江錫麒律師
被      告  乙○○
選任辯護人  王勝和律師
上列被告因背信等案件，經檢察官提起公訴（97年度偵字第2483
、3131、3610號），並經本院合議庭裁定改行簡式審判程序，判
決如下：
    主  文
丙○○共同連續犯背信罪，處有期徒刑壹年陸月，減為有期徒刑
玖月，緩刑年，並向公庫支付新臺幣伍拾萬元。如附表所示偽
造之「校長丁○○（乙）」印文陸枚沒收。
乙○○共同連續犯背信罪，處有期徒刑壹年陸月，減為有期徒刑
玖月，緩刑年，並向公庫支付新臺幣伍拾萬元。如附表所示偽
造之「校長丁○○（乙）」印文陸枚沒收。
    犯罪事實及理由
一、犯罪事實：
    引用檢察官起訴書之記載（如附件），並將起訴書第5 頁第
    3 行之「招標公告」更正為「採購公告」，另在同頁第4 行
    「底價單」後補充「、驗收證明書」。
二、證據名稱：
    引用檢察官起訴書之記載（如附件），另補充「被告丙○○
    於本院審理時之自白」、「被告乙○○於本院審理時之自白
    」及「臺灣高等法院被告前案紀錄表」。
三、量刑理由：
  (一)審酌被告丙○○、乙○○均無前科（審理卷附臺灣高等法院
    被告前案紀錄表參照），素行尚佳，丙○○在育民高級工業
    家事職業學校（下稱育民工家）先後擔任庶務組長、設備組
    長，乙○○未在育民工家任職，因教育部中部辦公室要求育
    民工家向丙○○、乙○○及同案被告甲○○等柯亮太之法定
    繼承人，追償先前該校向柯亮太購買土地所支付之預付款，
    由甲○○、乙○○分別對外借貸3 百萬元、5 百萬元償還育
    民工家後，為清償前開借款債務，竟以勾結育民工家校長、
    總務主任、會計、出納、雇員、技士等職員，共同違背任務
    ，假借施作「操場水溝維修工程」、「校舍整修及防水工程
    」之名義，以製作不實採購、驗收、經費核銷流程文件之手
    段，連續套取育民工家共計8,722,875 元之校產，其等之犯
    行嚴重損害育民工家之財務狀況及校譽，足以影響該校學生
    之受教權及教職員之工作權，惟被告2 人均已於偵查中及本
    院審理時坦承犯行，清楚交代相關案情，有助於節省司法資
    源，嗣又於97年12月19日將犯罪所得全數返還育民工家，有
    該校（97）育民會字第0970080006號函暨所附存款憑條（收
    據）、存摺影本各1 紙在卷可稽，堪認犯後態度良好，再參
    酌被告2 人之智識程度、生活狀況及檢察官具體求刑等一切
    情狀，分別量處如主文所示之刑。又被告2 人犯罪均在96年
    4 月24日以前，符合中華民國九十六年罪犯減刑條例第2 條
    第1 項第3 款之減刑規定，爰依上開規定，各減其宣告刑2
    分之1 。
  (二)被告丙○○、乙○○皆未曾受有期徒刑以上刑之宣告，其等
    係因自己或家人向育民工家償還土地預付款而背負鉅額借款
    債務，一時失慮而觸法，犯後於偵查中及本院審理時已對其
    等之行為坦白認錯，詳為供述，配合司法程序，並儘速設法
    將名下不動產變賣換現，將原犯罪所得全數返還育民工家，
    使育民工家之營運不至於因本案遭受長期而嚴重之影響，且
    被告2 人均曾於偵查中遭羈押達相當期間（審理卷附臺灣高
    等法院被告前案紀錄表、在監在押全國紀錄表參照），衡酌
    上情，本院認被告2 人歷此偵、審程序之教訓，當知警惕而
    無再犯之虞，前開所宣告之刑，即以暫不執行為適當，爰各
    依法併諭知緩刑3 年，以啟自新，另斟酌被告2 人之犯罪情
    節及資力等情形，命其等分別向公庫支付50萬元，以符社會
    正義。
  (三)如附表所示相關文件上之「校長丁○○（乙）」印文6 枚，
    均係偽造，應依刑法第219 條宣告沒收。至於被告乙○○盜
    用其所保管「山春企業有限公司」及該公司負責人戊○○之
    真正印章，在相關文件上作成之印文，並非偽造之印文（最
    高法院74年度台上字第4412號、75年度台上字第6651號、83
    年度台上字第2492號、88年度台上字第7076號等判決意旨參
    照），檢察官就此等印文請求併依前開規定沒收，容屬誤會
    ，附此敘明。
四、應適用之法條：
  (一)刑事訴訟法第273 條之1 第1 項、第299 條第1 項前段、第
    310 條之2 、第454 條。
  (二)刑法第2 條第1 項前段、第28條、第31條第1 項、第342 條
    第1 項、第216 條、第215 條、第74條第1 項第1 款、第2
    項第4 款（最高法院95年5 月23日刑事庭第8 次會議決議參
    照）、第219 條。
  (三)修正前刑法第56條、第55條。
  (四)刑法施行法第1 條之1 第1 項、第2 項前段。
  (五)中華民國九十六年罪犯減刑條例第2 條第1 項第3 款、第7
    條。
五、本判決係依刑事訴訟法第310 條之2 、第454 條第1 項製作
    ，依法僅記載當事人欄、主文、犯罪事實、證據名稱及應適
    用之法條，其中犯罪事實部分，依同法第308 條之修正立法
    理由，亦僅記載犯罪構成要件事實，關於刑罰加重事由（含
    累犯在內）免予記載（法院辦理刑事訴訟案件應行注意事項
    第144 點參照），但仍於主文予以表明，並於應適用之法條
    欄予以引用；犯罪事實、證據及應適用之法條部分，準用同
    法第454 條第2 項規定，均得引用檢察官起訴書之記載。
本案經檢察官黃明正到庭執行職務。
中    華    民    國    97    年    12    月    30    日
                  刑事第一庭    法  官  羅貞元
以上正本證明與原本無異。
如不服本判決應於收受判決後10日內向本院提出上訴書狀，並應
應敘述具體理由。其未敘述上訴理由者，應於上訴期間屆滿後20
日內向本院補提理由書 (均須按他造當事人之人數附繕本)「 切
勿逕送上級法院」。告訴人或被害人如對本判決不服者，應具備
理由請求檢察官上訴，其上訴期間之計算係以檢察官收受判決正
本之日期為準。
                                書記官  王月香
中    華    民    國    97    年    12    月    30    日
附錄論罪科刑法條：
中華民國刑法第342 條第1 項
為他人處理事務，意圖為自己或第三人不法之利益，或損害本人
之利益，而為違背其任務之行為，致生損害於本人之財產或其他
利益者，處5 年以下有期徒刑、拘役或科或併科1 千元以下罰金
。
中華民國刑法第216 條
行使第210 條至第215 條之文書者，依偽造、變造文書或登載不
實事項或使登載不實事項之規定處斷。
中華民國刑法第215 條
從事業務之人，明知為不實之事項，而登載於其業務上作成之文
書，足以生損害於公眾或他人者，處3 年以下有期徒刑、拘役或
5 百元以下罰金。


司法院資訊處製作；財團法人民間司法改革基金會備份。
